【裁判字號】    97,交抗,17
【裁判日期】    970114
【裁判案由】    聲明異議
【裁判全文】
臺灣高等法院臺南分院交通事件裁定      97年度交抗字第17號
抗  告  人
即受處分人  甲○○
送達代收人  乙○○
上列抗告人因違反道路交通管理處罰條例案件，不服臺灣臺南地
方法院中華民國96年11月28日所為裁定（96年度交聲字第231號
），提起抗告，本院裁定如下：
    主  文
抗告駁回。
    理  由
一、本件抗告意旨略以：
  (一)（法官問 ：取締違規的位置距離交岔路口多遠？）員警答：
    大約5公尺以內。 ）即員警稱抗告人直行闖紅燈，實則抗告
    人即受處分人甲○○是快速通行黃燈。（法官問：有無鳴笛
    或警哨）員警答：沒有。）抗告人騎乘為100CC ，通過該路
    口【大約4公尺】黃燈轉變紅燈有3秒可通過時間，員警係主
    觀目視看到抗告人直行闖紅燈。（法官問：當時如何攔下抗
    告人？員警答：我看到他闖紅燈，就騎機車從後追他，但一
    時未能追到，因他速度很快，所以到民生路與康樂街路口時
    ，才攔下他。）與事實不符，抗告人係於第2路口等候紅燈
    時，才被員警告知。
  (二)原裁定以「警方取締交通違規事件，其以照相方式取證者，
    固足為違規之證明，惟警員當場舉發者，舉發之員警本身之
    目睹、耳聞，亦為違規人違規之證明」「警察執行勤務，事
    項繁瑣，且違規情形一過即逝，並非長期存在，何能要求警
    察必備有照相機取證？是本件縱無舉發照片為佐證」「‧‧
    應受到合法、正確之推定」，然而，民權路與康樂街路口、
    民生路與康樂街口都設有路口監視器，員警站在民權路與康
    樂街大約5公尺之內路口處既不拍照 ，也不調閱監視器錄影
    帶為證，單憑目視方式，是否有違常理。
  (三)原裁定以「非必要所有之違規事件，均需有照相方足為違規
    之證據。」然而，執勤員警舉發交通違規事件，可透過各種
    電子化商品輕易取得證據，例如：數位相機、雷射測速照相
    、路口監視器、錄音、錄影等設備，轉為具有證明力之物證
    。又抗告人曾因闖紅燈被員警舉發，自認無疑去繳罰款，重
    點在於員警逕行舉發的方式，難道只要目視舉發就得以推斷
    適法性而不須負起舉證之責任，倘係如是，則法官心證也不
    需存在。另本件交通事件僅開庭1次 ，出庭唯一證人為林智
    強員警，何來原裁定所指之『張弘明』。
  (四)道路交通標誌標線設置規則第206條 ：圓形黃燈用以警告車
    輛駕駛人及行人，表示紅色燈號即將顯示，屆時將失去通行
    路權。」員警在交通違規上得以目視舉發，造成爭議不斷及
    可有可無之舉證，顯然上揭條文無法保障用路人，究責原因
    即為員警主觀意識判定，抗告人與員警都在同時間目視下，
    結果卻不一樣，原裁定認員警目視應受到合法、正確之推定
    ，試問，用路人之權利在哪裡，如能讓證據說話，就不會因
    目視而產生無意義之爭辯，即沒有實質的取證哪來的真相，
    若無法還原真相，法官如何依心證裁判。
  (五)合上，抗告人不服原裁定，爰請撤銷原裁定更為適當裁定云
    云。
二、按汽車駕駛人，行經有燈光號誌管制之交岔路口闖紅燈者，
    處新臺幣1800元以上5400元以下罰鍰 ，並記違規點數3點，
    道路交通管理處罰條例第53條第1項及第63條第1項第3款分
    別定有明文。
三、經查：抗告人於民國（下同）96年2月9日14時15分許，騎乘
    牌號BX7-070號之重型機車 ，於臺南市○○街由北往南行駛
    ，且有行經康樂街與民族路、民權路及民生路之交岔路口等
    情，業經證人即舉發警員林智強於原審時證述明確，亦為抗
    告人所不否認（見原審卷第16至19頁），應可認定。又證人
    即舉發之員警林智強於原審訊問時證稱：「（法官問：為何
    認為異議人【即本件抗告人】闖紅燈？）答：我親眼看到他
    闖紅燈。」、「（法官問：異議人到了民權路與康樂街交岔
    路口就直行闖紅燈？）答：是的。」（見原審卷第17至18頁
    ），證人證述明確，復有台南市警察局96年2月9日南市警交
    字第S00000000號舉發違反道路交通管理事件通知單1份附卷
    可稽（見原審卷第7頁），則抗告人確有於上揭時、地，行
    經有燈光號誌管制之交岔路口闖紅燈之交通違規行為，洵足
    認定。
四、至抗告人以上揭情詞置辯，惟查：
  (一)證人林智強於原審證稱：「（法官問：當時如何攔下他的？
    ）答：我看到他闖紅燈，就騎機車從後追他，但一時未能追
    到，因他速度很快，所以到民生路與康樂街口時，才攔下他
    」（見原審卷第17至18頁），亦即，抗告人於96年2月9日14
    時15分許，騎乘重型機車係在康樂街與民權路交岔路口時有
    闖紅燈之違規行為，而在康樂街與民生路交岔路處始為警攔
    停舉發。是抗告人辯稱其係快速通行黃燈、未闖紅燈，並在
    路口等候紅燈時才被員警告知闖紅燈、員警所述與事實不符
    云云，應不足採。
  (二)又交通違規事件之審理，本質上為行政爭訟，其證明之程度
    非如刑事案件中必須超越任何合理懷疑始可為有罪判決之證
    明程度，而應係與民事訴訟程序裡所要求的「證據之優越（
    即肯定的證據超過否定的證據）」之程度相類似。本件舉發
    之警員林智強取締交通違規之位置，與民權路、康樂街交岔
    路口之距離約5公尺以內 ，衡情應能清楚看見抗告人有無闖
    紅燈之交通違規行為，加以其於原審時就其取締時所站立的
    位置、攔下抗告人之過程均能明確證述，且於原審96年4月1
    8日出庭作證之時間，與抗告人本件被舉發違規之時間（即
    96年2月9日）相隔非長，並經具結擔保其證言之真實性，此
    外，並無任何證據足資證明取締之警員林智強有何捏造事實
    違法取締之情事，則本件雖無以照相機、監視器或其他科學
    儀器取證之證據，然依證人林智強於原審法院證述之內容，
    應已足使法院產生抗告人確有「行經有燈光號誌管制之交岔
    路口闖紅燈」違規行為之心證。是以，抗告意旨以，本件處
    罰機關未盡其舉證責任、並無照相或監視錄影等取證之證據
    ，不足還原真相云云，尚不足採。此外，原裁定理由欄五所
    所引證人「張弘明」應係證人「林智強」繕打上顯然之錯誤
    ，尚不致影響本件抗告人交通違規事實之認定，併予敘明。
五、綜上所述，抗告人確有如上所述之交通違規事實，原處分機
    關依道路交通管理處罰條例第53條第1項 、第63條第1項第3
    款，裁處新臺幣1800元之罰緩、 並記違規點數3點，於法即
    無不當。原審法院據此駁回抗告人之聲明異議，本院經核並
    無違誤，抗告意旨仍執詞指摘原裁定不當，為無理由，應予
    駁回。
六、據上論結，應依道路交通案件處理辦法第26條，刑事訴訟法
    第412條，裁定如主文。
中    華    民    國    97    年    1     月    14    日
                  刑事第三庭    審判長法  官  陳義仲
                                      法  官  宋明蒼
                                      法  官  蔡勝雄
以上正本證明與原本無異。
不得再抗告。
                                      書記官  汪姿秀
中    華    民    國    97    年    1     月    14    日


司法院資訊處製作；財團法人民間司法改革基金會備份。
